臺灣基隆地方法院刑事判決　　　　　　　 96年度訴字第651號
公　訴　人　臺灣基隆方法院檢察署檢察官
被　　　告　甲○○
上列被告因違反毒品危害防制條例案件，經檢察官提起公訴（96
年度毒偵字第1933號），被告就被訴事實為有罪之陳述，本院合
議庭裁定由受命法官獨任進行審判，經改依簡式審判程序審理後
判決如下：
    主  文
甲○○施用第一級毒品，累犯，處有期徒刑捌月，減為有期徒刑
肆月，如易科罰金，以新臺幣壹仟元折算壹日。
    事  實
一、甲○○前因施用第二級毒品案件，先後2 次經本院裁定送觀
    察勒戒後，均認無繼續施用毒品之傾向，由臺灣基隆地方法
    院檢察署檢察官各以88年度偵緝字第9 號、88年度毒偵字第
    382 號為不起訴處分確定，並分別於88年1 月26日、88年9
    月24日執行完畢釋放出所。又因施用第二級毒品案件，經本
    院裁定送強制戒治（90年4 月14日執行期滿），並於89年3
    月8 日以89年度基簡字第121 號判決，判處有期徒刑4 月確
    定，於90年7 月31日易科罰金執行完畢。再因施用第一級毒
    品案件，經本院裁定送強制戒治（93年1 月9 日因毒品危害
    防制條例修正而報結），並於92年11月27日以92年度訴字第
    485 號判決，判處有期徒刑8 月確定，於93年9 月8 日執行
    完畢。又因竊盜案件，經本院於94年5 月30日以94年度基簡
    字第346 號判決，判處有期徒刑4 月確定。另因施用第一級
    毒品案件，經本院於94年2 月25日以94年度訴字第11號判決
    ，判處有期徒刑9 月確定。嗣上開2 案件經本院於94年8 月
    12日以94年度聲字第704 號裁定，合併應執行有期徒刑1 年
    。再因施用第一級毒品案件，經本院於94年7 月29日以94年
    度訴字第588 號判決，判處有期徒刑10月確定。其入監接續
    執行上開有期徒刑1 年、10月後，於95年9 月29日假釋出監
    ，嗣其假釋宣告經撤銷，於96年3 月16日入監執行殘刑4 月
    18日，於96年7 月16日執行完畢出監。
二、甲○○猶未戒斷毒癮，復基於施用第一級毒品海洛因之犯意
    ，於96年3 月15日晚間7 、8 時許（起訴書原記載甲○○係
    基於反覆實施第一級毒品海洛因之集合單一犯意，自96年2
    月底起至同年3 月15日晚間7 時許止，多次施用第一級毒品
    海洛因，嗣經檢察官更正甲○○施用毒品之時間如上），以
    將第一級毒品海洛因摻水注入注針筒，再施打肌肉之方式，
    施用第一級毒品海洛因1 次。嗣其因另案遭通緝，為警於96
    年3 月15日晚間10時許，在基隆市○○區○○路151 巷8 號
    緝獲，並採集其尿液送驗後，結果呈嗎啡及可待因之陽性反
    應，始查悉上情。
三、案經基隆市警察局第一分局報告臺灣基隆地方法院檢察署檢
    察官偵查後起訴。
    理  由
壹、程序事項：
    本件被告甲○○所犯者非為死刑、無期徒刑、最輕本刑為3
    年以上有期徒刑之罪或高等法院管轄第一審案件，其於準備
    程序進行中，先就被訴事實為有罪之陳述，經告知其簡式審
    判程序之旨，並聽取公訴人、被告之意見後，本院業已依刑
    事訴訟法第273 條之1 第1 項之規定，裁定由受命法官獨任
    以簡式審判程序進行本案之審理。
貳、實體事項：
一、上開事實，業據被告於檢察官偵訊及本院審理時坦承在卷，
    且其為警查獲時所採集之尿液送驗後，結果呈嗎啡及可待因
    之陽性反應，有台灣尖端先進生技醫藥股份有限公司濫用藥
    物檢驗報告1 紙附卷可稽，被告之自白與事實相符，可以採
    信。綜上，本案事證明確，被告施用第一級毒品之犯行，堪
    可認定，應依法論科。
二、論罪科刑：
  (一)按毒品危害防制條例係於92年7 月9 日修正公布，自93年1
    月9 日起施行，其中第20條、第23條將施用毒品之刑事處遇
    程序，區分為「初犯」、「五年內再犯」、「五年後再犯」
    。依其立法理由之說明：「初犯」，經觀察、勒戒或強制戒
    治後，應為不起訴處分或不付審理之裁定；經觀察、勒戒或
    強制戒治執行完畢釋放後，「五年內再犯者」，因其再犯率
    甚高，原實施之觀察、勒戒及強制戒治既已無法收其實效，
    爰依法追訴或裁定交付審理。至於經觀察、勒戒或強制戒治
    執行完畢釋放後，「五年後再犯者」，前所實施之觀察、勒
    戒或強制戒治已足以遮斷其施用毒品之毒癮，為其自新及協
    助其斷除毒癮，仍適用「初犯」規定，先經觀察、勒戒或強
    制戒治之程序。從而依修正後之規定，僅限於「初犯」及「
    五年後再犯」二種情形，始應先經觀察、勒戒或強制戒治程
    序。倘被告於5 年內已再犯，經依法追訴處罰，縱其第三次
    （或第三次以上）再度施用毒品之時間，在初犯經觀察、勒
    戒或強制戒治執行完畢釋放五年以後，已不合於「五年後再
    犯」之規定，且因已於「五年內再犯」，顯見其再犯率甚高
    ，原實施觀察、勒戒或強制戒治，已無法收其實效，即應依
    該條例第10條處罰（最高法院95年度台非字第59號、第65號
    判決意旨及最高法院95年第7 次刑事庭會議決議意旨參照）
    。被告有如事實欄所載，於90年4 月14日強制戒治執行完畢
    釋放後；又因施用第一級毒品案件（施用毒品時間為92年1
    月間某日起至同年8 月29日某時止），經本院於92年11月27
    日以92年度訴字第485 號判決，判處有期徒刑8 月確定，於
    93年9 月8 日執行完畢；再因施用第一級毒品案件（施用毒
    品時間為自93年10月初某日起至同年12月21日上午8 時許止
    ），經本院於94年2 月25日以94年度訴字第11號判決，判處
    有期徒刑9 月確定；又因施用第一級毒品案件（施用毒品時
    間為94年4 月中旬某日起至同年5 月12日晚間某時止），經
    本院於94年7 月29日以94年度訴字第588 號判決，判處有期
    徒刑10月確定等情，有臺灣高等法院被告前案紀錄表及上開
    判決書影本3 份在卷可稽。被告既曾於「五年內再犯」，且
    經法院判處罪刑確定，竟又於96年3 月15日，再施用第一級
    毒品海洛因，揆諸前揭說明，即非屬毒品危害防制條例第20
    條第3 項所定「五年後再犯」之情形，故檢察官依法逕行起
    訴本案，於法要無不合，合先敘明。
  (二)查海洛因係毒品危害防制條例第2 條第2 項第1 款所定之第
    一級毒品，被告施用第一級毒品海洛因之行為，核係犯犯毒
    品危害防制條例第10條第1 項之施用第一級毒品罪。被告因
    施用而持有第一級毒品海洛因之低度行為，應為施用第一級
    毒品之高度行為所吸收，不另論罪。又被告前曾受如事實欄
    所示之有期徒刑執行完畢，有臺灣高等法院被告前案紀錄表
    在卷可按，其於有期徒刑執行完畢後之5 年內，故意再犯本
    件有期徒刑以上之罪，為累犯，應依法加重其刑。爰審酌被
    告犯罪之動機、犯罪後坦承犯行，所犯施用毒品犯行乃戕害
    自己身心健康，並未危及他人等一切情狀，量處如主文所示
    之刑。又被告行為後，立法院於96年6 月15日三讀通過中華
    民國96年罪犯減刑條列，並經總統公布生效，自96年7 月16
    日起施行，被告所犯施用第一級毒品罪，合於上開條例減刑
    之規定，爰依該條例第2 條第1 項第3 款規定，減輕被告刑
    度二分之一，併諭知易科罰金之折算標準。
據上論斷，應依刑事訴訟法第273條之1第1項、第299條第1 項前
段，毒品危害防制條例第10條第1 項、第23條第2 項，刑法第11
條前段、第41條第1 項前段、第47條第1 項，中華民國96年罪犯
減刑條例第2條第1項第3款、第7條、第9條，判決如主文。
本案經檢察官乙○○到庭執行職務。
中　　華　　民　　國　　96　　年　　10　　月　　26　　日
                  刑事第一庭法  官    劉桂金
以上正本證明與原本無異。
如不服本判決應於收受本判決後10日內向本院提出上訴書狀，其
未敘述上訴理由者，並得於提起上訴後10日內向本院補提理由書
狀（均須按他造當事人之人數附繕本）「切勿逕送上級法院」。
中　　華　　民　　國　　96　　年　　10　　月　　26　　日
                            書記官    鄧順生
附錄論罪法條：
毒品危害防制條例第10條第1項
施用第一級毒品者，處 6 月以上 5 年以下有期徒刑。
